臺灣高等法院臺中分院刑事判決　　　　100年度上易字第617號
上　訴　人
即　被　告　廖盈茵
選任辯護人　林開福律師
選任辯護人　張宏銘律師
上列上訴人因詐欺案件，不服臺灣臺中地方法院99年度易字第26
19號中華民國100年3月14日第一審判決（起訴案號：臺灣臺中地
方法院檢察署99年度偵字第 16053號），提起上訴，本院判決如
下：
    主  文
原判決撤銷。
廖盈茵無罪。
    理  由
一、公訴意旨略稱：被告廖盈茵明知無正當理由徵求他人提供金
    融帳戶之存摺、金融卡及密碼者，極有可能利用該等帳戶為
    與財產有關之犯罪工具，而可預見金融帳戶被他人利用以遂
    行渠等為詐欺犯罪，竟仍容任所提供之金融帳戶可能被利用
    ，造成詐欺取財結果之發生，而基於幫助他人實施詐欺取財
    犯罪之不確定故意，於不詳之時間、地點，將其申請之中華
    郵政股份有限公司臺中大雅郵局（下稱大雅郵局）帳號0000
    00-0號帳戶存摺、金融卡、密碼、印章提供予姓名年籍均不
    詳之人使用，嗣該不詳之人及與其具有詐欺取財犯意聯絡之
    人，共同意圖為自己不法之所有，於雅虎奇摩拍賣網站刊登
    販賣皮包之詐騙訊息，致洪博文、高智芳及賴惠如陷於錯誤
    ，上網下標，洪博文於民國99年５月19日14時30分許，匯款
    新臺幣（下同）9萬5000元、賴惠如於99年5月20日15時30分
    許，匯款2萬1000元，高智芳分別於99年5月19日13時15分許
    、５月20日9時27分許，共匯款3萬3000元至廖盈茵上開大雅
    郵局帳戶，俟洪博文、高智芳及賴惠如發覺遲未收到購買之
    商品，始知受騙，報警處理而查知上情，因認為被告廖盈茵
    涉犯刑法第339條第1項之幫助詐欺罪云云。
二、按被告以外之人於審判外之言詞或書面陳述，除法律有規定
    者外，不得作為證據，刑事訴訟法第159條第1項定有明文，
    此乃傳聞證據之排除法則。又傳聞法則之重要理論依據，在
    於傳聞證據未經當事人之反對詰問予以核實，乃予排斥，惟
    若當事人已放棄對原供述人之反對詰問權，於法院審判時表
    明同意該等傳聞證據可作為證據，基於證據資料愈豐富，愈
    有助於真實發現之理念，並貫徹刑事訴訟法修法加重當事人
    進行主義之精神，確認當事人對於證據能力有處分權之制度
    ，傳聞證據經當事人同意作為證據，法院認為適當者，亦得
    為證據。另當事人於調查證據時，對於傳聞證據表示「沒有
    意見」、「對於證據調查無意見」，而未於言詞辯論終結前
    聲明異議，應視為已有將該等傳聞證據採為證據之同意，此
    刑事訴訟法第159條之5定有明文。查本案所引之下列證據，
    均據檢察官、被告廖盈茵及其選任辯護人對證據能力表示「
    沒有意見」，亦未於本案言詞辯論終結前聲明異議，則本院
    審酌該等證據並無違法取證或證明力顯然過低之情事，均得
    採為證據。
三、本件公訴人認為被告廖盈茵涉嫌幫助詐欺罪，係基於(一)被害
    人洪博文、高智芳、賴惠如被詐騙後，分別於99年５月19日
    、同月20日匯款9萬5千元、2萬1千元、3萬3千元，至被告所
    有上開之大雅郵局帳戶存摺，旋即被提領一空。(二)被告密碼
    ，一般人無法知悉，上開存摺帳戶，一般人不易盜用，應係
    被告提供與他人使用。(三)被告上開存摺帳戶，於99年3月4日
    僅存３元，經濟狀況不佳，應係被告將存摺、印章、密碼交
    付與他人使用云云。訊據被告矢口否認有助詐欺之犯行，辯
    稱：上開大雅郵局存摺帳戶，係唸高中時開戶，家裡匯款致
    該帳戶，作為學校學費、餐費、交通費扣款之用，至明道大
    學上課，因想轉學到東海大學，因考不上後休學中，準備考
    東海大學，現以在東海大學讀書，於99年５月24日發現存摺
    、印章、密碼均不見了，以為係自己亂放，沒有立即報案及
    辦理掛失，嗣於99年５月27日仍找不到存摺等物，乃至居所
    地附近之北斗郵局掛失，該存摺等物，應係被許定瑋竊走，
    其絕無將存摺等物交付他人使用云云。
四、按犯罪事實應依證據認定之，無證據不得認定犯罪事實，刑
    事訴訟法第154條第2項定有明文。又事實之認定，應憑證據
    ，如未能發現相當證據，或證據不足以證明，自不能以推測
    或擬制之方法，以為裁判之基礎，最高法院40年度臺上字第
    86號著有判例。經查：(一)被告自警訊始即供稱：存摺、提款
    卡遭許定瑋竊走，而許定瑋確有乘被告不知，取走其所有之
    「ZIPPO 」打火機，雖檢察官以許定瑋取走打火機，主觀上
    無意圖為自己不法所有之犯意，而為不起訴處分，惟並不能
    證明許定瑋未竊走存摺、提款卡等物，是被告指稱許定瑋竊
    走存摺、提款卡等物，並非無的放矢。又無任何證據足以證
    明被告有將存摺、提款卡等物提供與他人使用，自不能認定
    被告曾將存摺、提款卡等物交付與他人使用。(二)本件大雅郵
    局存摺帳戶，係被告於94年８月29日讀后綜高中時開戶，其
    提款大都是后綜高中之午餐、交通費扣款，此有大雅郵局客
    戶歷史交易清單附偵查卷可證，足證被告所稱，該存摺帳戶
    係供高中學校學費、餐費、交通費扣款之用確為事實。又被
    告之存摺帳戶於99年3月4日雖僅剩３元，惟此時被告已高中
    畢業，在明道大學讀書，既無須供高中學校扣款，存款帳戶
    請領僅剩３元，亦符合常情，不能因被告之存摺帳戶僅剩３
    元，即遽指被告經濟不佳，可能因而將存摺帳戶等物提供與
    他人使用。(三)被告家境富裕，有提出父親開設公司之營利事
    業登記證及其父母親所有之不動產所有權狀可證，案發當時
    被告為明道大學學生，休學中為文字工作者，現為東海大學
    之學生，並非無業游民，依常情應無將存摺等物，價賣或提
    供與他人使用之可能。(四)被告於99年５月27日遍尋存摺等物
    無著，即向居所地之北斗郵局掛失，而發現本案，並非由警
    查獲，亦足證被告所辯為真實。綜上所述，被告所辯其存摺
    等物遭竊，並無將存摺等物交付與他人使用，為可採信。此
    外並無其他積極證據，足以證明被告有將存摺等物交付與他
    人使用，其幫助詐欺之犯行，尚屬不能證明。至被害人洪博
    文、高智芳、賴惠如等人如何遭不詳之人於雅虎奇摩拍賣網
    站刊登販賣皮包、皮夾、電吉他等物之詐騙訊息，因而陷於
    錯誤，分別上網下標，而於上揭時間匯款至被告前開金融帳
    戶等事實，固據被害人洪博文、高智芳、賴惠如等人於司法
    警察詢問時陳述明確，復有上開大雅郵局立帳申請書、交易
    明細表、拍賣網站網頁、被害人之存款存摺、報案紀錄（含
    臺中縣警察局太平分局太平派出所受理各類案件紀錄表、臺
    北縣政府警察局永和分局永和派出所受理各類案件紀錄表、
    臺北縣警察局中和第二分局錦和派出所受理各類案件紀錄表
    、受理各類案件紀錄表及內政部警政署反詐騙諮詢專線紀錄
    表）等資料附卷可稽，然僅足認被告所申設之上開大雅郵局
    帳戶，確遭不詳之人作為實施詐欺取財之用，並不能證明被
    告與施詐者間，有犯意之聯絡或犯行之分擔，併此敘明。
五、原審疏未詳查，對於被告遽為論罪科刑，尚有未當，被告上
    訴意旨指摘原判決不當，為有理由，應由本院將原判決撤銷
    改判，爰依法為罪之諭知。
六、本案既經無罪，則臺灣臺中地方法院檢察署99年度偵字第19
    791 號移送併案部分與本案無裁判上一罪關係，自應退回由
    檢察官另行處理。
據上論斷，應依刑事訴訟法第369條第1項前段、第364條、第301
條第1項，判決如主文。
本案經檢察官吳經綸到庭執行職務。
中    華    民    國   100    年    6     月    8    日
            刑事第一庭    審判長法  官  李  璋  鵬
                                法  官  胡  忠  文
                                法  官  胡  森  田
以上正本證明與原本無異。
不得上訴。
                                書記官  黃  禎  祥
中    華    民    國   100    年    6     月    8     日